# 请问陈版，关于处置唯一子公司从成本法变成权益法核算的处理

提问人：tanmu 时间：2020-06-10 21:01:02
陈版，您好。关于处置子公司，准则表述的会计处理较为明确，单体母公司层面按照权益法核算，调整留存收益，合并层面按照处置对价和剩余股权的公允价值扣减长投账面成本确认投资收益，相当于合并层面将长投按照FV核算。主要问题包括如下几个（一）单体公司的权益表列报
按照准则表述为调整留存收益，是以前年度的未分配利润，由于成本法转权益法不属于会计政策变更、前期差错更正，故不属于追溯调整事项，无需重述报表，也不是准则明确说明的同一控制下企业合并的重述，那么这一块留存收益在本年的所有者权益表内如何反映，我个人觉得是否应该直接放在本期变动的第六项其他，同时做出附注说明；而不是放在本年期初未分配利润的前面项（期初调整）的其他。
（二）如果是唯一子公司是否需要编制合并资产负债表
由于期末子公司不在纳入合并范围，按照合并财务报表准则是否无需编制合并财务资产负债表，但是仍需编制合并利润表，因为利润表是期间数，资产负债表是期末时点数？但个人想到的另外一个是比较财务报表，出于比较财务报表的目的，仍需编制合并资产负债表？是否可以将重新计量剩余股权与母公司单体报表处理从而不编制合并资产负债表呢？
（三）未来的报表编制
延续（二）未来是否需要编制合并财务报表以反映处置当年因长投重新计量导致的长期股权投资在合并层面和单体层面不一致呢？

回答人：chenyiwei
1 、此问题有争议，个人更倾向于追溯调整前期比较数据。如果在当期直接调整的，建议作为对期初数的调整，而不是本年发生额中的“其他”。
2 、期末无需编制合并资产负债表，但本期仍需编制合并利润表和合并现金流量表。单体报表层面不应将剩余股权按购买日公允价值重新计量。
3 、以后年度没有子公司，相应也就不再需要编制合并报表。也就是本年度（处置当年）是编制合并报表的最后一年。